【裁判字號】    89,易,125
【裁判日期】    891004
【裁判案由】    詐欺
【裁判全文】
臺灣基隆地方法院刑事判決                          八十九年度易字第一二五號
    公  訴  人  臺灣基隆地方法院檢察署檢察官
    被      告  甲○○
    選任辯護人  柯士斌
右列被告因詐欺案件，經檢察官提起公訴( 八十八年度偵緝字第五四五號 )，本院判
決如左：
    主      文
甲○○意圖為自己不法之所有，以詐術使人將本人之物交付，處有期徒刑肆月。
    事      實
一、甲○○於八十八年一月初，得知陳妙華（原名丙○○○）因毀損債權案件經法院
    判處有期徒刑八月確定，即將執行，竟意圖為自己不法之所有，於八十八年一月
    七日在基隆市○○街六巷十七號陳妙華住處，向陳妙華誆稱伊侄兒在法院當庭長
    ，且可以請律師幫其辦理再審，可使陳妙華不必入監執行，需費用共新台幣（下
    同）十七萬元，唯陳妙華沒錢可交付甲○○，甲○○乃交付支票三紙，請陳妙華
    向親友調現，使陳妙華陷於錯誤，而接續交付十四萬元予甲○○。
二、案經台灣基隆地方法院檢察署檢察官自動偵查起訴。
    理      由
一、訊據被告甲○○固坦承向被害人陳妙華誆稱侄兒當庭長及收受十四萬元之情事，
    唯矢口否認有何犯行，並辯稱伊確實替被害人委請律師辦理再審，十四萬元係伊
    向被害人借款，與被害人之刑案無涉云云。然查：
    (一)本案初係陳妙華持被告簽立之支票向顏玉女調現六萬元，因該支票未獲兌現
        ，顏玉女乃向台灣基隆地方法院檢察署檢察官告訴被告、陳妙華、乙○○○
        夫妻等三人詐欺罪嫌，被害人起初仍未供陳本案之源由，嗣後才說明係因刑
        案確定將入監執行而交付被告之活動費，顯見被害人亦以事涉敏感而刻意隱
        瞞。
    (二)被告於八十八年四月十三日檢察官第一次訊問時供稱支票係伊借給乙○○○
        的等語，同年十二月五日偵查時供稱係乙○○○向伊借支票向顏玉女調現等
        語，同年月三十日偵查時供陳係用支票向乙○○○調現金等語，而後於本院
        審理亦供陳係借款等語，其供陳已互為歧異，所謂借款不足採信。
    (三)又證人即被害人聲請再審之律師翁方彬證稱伊律師費用五萬元，並未交付，
        被告如何收取十四萬元，伊完全不知情等語，顯見被告確對被害人誆稱伊侄
        兒當庭長，與法院有熟識等語，致令被害人陷於錯誤，而交付十四萬元，否
        則如僅係單純幫忙，應只代收律師費用或由律師直接收取即可，其為自己不
        法所有之意圖甚明。
    (四)被告如何對被害人詐稱可免入獄執行而騙取費用等情，迭據被害人及證人乙
        ○○○於偵審中陳述甚詳，且與證人周愛綠所述情節相符，而被告於被害人
        為警拘提執行之際，猶在被害人家中索討尚未交付之活動費三萬元，益證其
        詐欺之意圖，此外復有被告所交付之票據影本在卷可稽，被告犯行洵堪認定
        。
二、核被告所為，係犯刑法第三百三十九條第一項之詐欺取財罪。其接續收受贓款之
    行為，係基於同一之詐欺犯意，為單純之一罪。爰審酌被告犯罪動機、目的、所
    生危害、犯後態度等一切情狀，量處如主文所示之刑。
據上論斷，應依刑事訴訟法第二百九十九條第一項前段，刑法第三百三十九條第一項
，罰金罰鍰提高標準條例第一條前段，判決如主文。
本案經檢察官周啟勇到庭執行職務。
中      華      民      國      八十九      年     十     月     四     日
                                  臺灣基隆地方法院刑事第三庭
                                          法  官  林  火  炎
右正本證明與原本無異。
對於本件判決如有不服，應於收受送達後十日內，向本院提出上訴狀，上訴於臺灣高
等法院，並按他造當事人之人數附具繕本。
                                          書記官  王  月  娥
中      華      民      國      八十九      年     十     月     六     日
附錄論罪法條
刑法第三百三十九條第一項：
意圖為自己或第三人不法之所有，以詐術使人將本人或第三人之物交付者，處五年以
下有期徒刑、拘役或科或併科一千元以下罰金。


司法院資訊處製作；財團法人民間司法改革基金會備份。
